高雄高等行政法院裁定　　　　　　　　　　　　　　　 九十三年度訴字第四六六號
原　　　告　甲○○
被　　　告　高雄市政府
代　表　人　乙○○　○○
訴訟代理人　戊○○
　　　　　　丁○○
被　　　告　高雄市政府地政處楠梓地政事務所
代　表　人　丙○○　○○
訴訟代理人　己○○
右當事人間因勞動基準法事件，原告不服行政院勞工委員會中華民國九十三年四月五
日勞訴字第０九二００七一四六三號訴願決定，提起行政訴訟。本院裁定如左：
    主  文
原告之訴駁回。
訴訟費用由原告負擔。
    理  由
甲、關於原告請求撤銷被告高雄市政府九十二年十一月二十四日高市府勞二字第０九
    二００六二七二二號函及行政院勞工委員會九十三年四月五日勞訴字第０九二０
    ０七一四六三號訴願決定部分：
一、按「原告之訴，有左列各款情形之一者，行政法院應以裁定駁回之。但其情形可
    以補正者，審判長應定期間先命補正：．．．十、起訴不合程式或不備其他要件
    者。」為行政訴訟法第一百零七條第一項第十款所明定。又依行政訴訟法第四條
    第一項之規定，人民因中央或地方機關之違法行政處分，認為損害其權利或法律
    上之利益，經依訴願法提起訴願而不服其決定者，得向高等行政法院提起撤銷訴
    訟。而此所謂行政處分，依訴願法第三條第一項規定係指中央或地方機關就公法
    上具體事件所為之決定或其他公權力措施而對外直接發生法律效果之單方行政行
    為而言。另「官署所為單純的事實敘述或理由說明，並非對人民之請求有所准駁
    ，既不因該項敘述或說明而生法律上之效果，非訴願法上之行政處分，人民對之
    提起訴願，自非法之所許。」最高行政法院（即改制前行政法院）六十二年裁字
    第四十一號著有判例可資參照。
二、經查，原告於民國（下同）七十八年三月一日起於被告高雄市政府所屬地政處土
    地測量大隊（八十六年三月一日與地政處土地重劃大隊合併為地政處土地開發總
    隊，九十二年一月一日併入地政處，下稱測量大隊）擔任臨時僱工，同年十一月
    十四日調任同單位擔任約僱測量員，復於八十一年十二月五日轉調被告高雄市政
    府所屬地政處楠梓地政事務所（下稱楠梓地政事務所）擔任測量助理。嗣九十年
    七月十二日原告因考試分發轉任嘉義縣民雄鄉公所技士，並於離職時以「各公務
    機關技工、工友曾任不合法令進用之臨時人員，年資如有未中斷之情形，於適用
    勞動基準法後，其年資應自受僱日起算」為由，向被告楠梓地政事務所申請就臨
    時人員、約僱人員等年資（即自七十八年三月一日至九十年七月十二日止）一併
    結算辦理退職。原告上開申請事項，前經被告楠梓地政事務所以九十二年八月四
    日高市地楠人字第０九二０００八一０六號函復原告略以：「．．．說明：一、
    依據高雄市政府勞工局九十二年四月十一日高市勞局二字第０九二０００六一二
    四號函辦理。．．．三、高雄市政府勞工局之上開函說明三．．．略謂開發總隊
    （測量大隊）與貴所．．．具『獨立預算』、『獨立編制』之二機關，則依行政
    院勞工委員會八十九年三月十七日台八九勞動一字０００九五一０號函釋意旨，
    應非屬勞動基準法所稱之『同一事業』。四、依勞動基準法第五十八條暨事務管
    理規則第三百六十七條請領退休金之權利，自退休之次月起，因五年間不行使而
    消滅。本所前已以九十二年三月七日高市地楠人字第二０七二號函、九十二年二
    月二十五日高市地楠人字第一四八五號函及九十一年十二月二十六日高市地楠人
    字第一三四九三號函等通知台端在案（台端並未依相關規定填製必要文件擲還本
    所），請台端速依相關規定，將必要文件（諒達）填製完成並親自簽章後擲還本
    所，俾以據報高雄市政府地政處核定台端退職案。．．．」等語。嗣原告又於九
    十二年九月十九日向被告高雄市政府所屬勞工局函詢：「有關高雄市政府地政處
    楠梓地政事務所與高雄市地政處土地開發總隊（土地測量大隊）等機關可否視為
    同一單位乙案，請惠予查明並請惠復。」案經被告高雄市政府以九十二年十一月
    六日高市府勞二字第０九二００六０九四三號函請行政院勞工委員會釋示，經該
    會以九十二年十一月十四日勞動一字第０九二００六二九０三號函復略以：「．
    ．．案內貴府所屬土地開發總隊及楠梓地政事務所若分別有其個別所屬之『組織
    規程』及『會計帳冊』，並編有『附屬單位預算』，應非該法所稱之『同一事業
    單位』」等語。被告高雄市政府乃將行政院勞工委員會上開函釋意旨以九十二年
    十一月二十四日高市府勞二字第０九二００六二七二二號函轉知原告。原告不服
    被告高雄市政府九十二年十一月二十四日高市府勞二字第０九二００六二七二二
    函，提起訴願，經訴願機關以該函非屬行政處分為由，而決定不受理，原告猶未
    甘服，遂提起本件行政訴訟。
三、經查，被告高雄市政府九十二年十一月二十四日高市府勞二字第０九二００六二
    七二二號函文內容係謂：「．．．說明二、案經本府於九十二年十一月六日以高
    市府勞二字第０九二００六０九四三號函將全案轉陳行政院勞工委員會予以函釋
    略以：『．．．勞動基準法第三條及同法施行細則第三條規定適用該法之事業．
    ．．案內貴府所屬土地開發總隊及楠梓地政事務所若分別有其個別所屬之組織規
    程及會計帳冊，並編有附屬單位預算，應非該法所稱之同一事業單位。』三、基
    上、本案請依該會函釋意旨辦理。」上開公文並由被告高雄市政府副知其下轄機
    關（即本件另一被告楠梓地政事務所）。按行政處分係指中央或地方機關就公法
    上具體事件所為之決定或其他公權力措施，而對外直接發生法律效果之單方行政
    行為，業如前述，然本件系爭函文之內容僅係被告高雄市政府就原告詢問有關「
    高雄市政府地政處楠梓地政事務所與高雄市政府地政處土地開發總隊（土地測量
    總隊）等機關可否視為同一單位」乙事所為之敘述及說明，並請被告楠梓地政事
    務所依行政院勞工委員會函釋意旨辦理原告申請核發退職金案件，並未對原告有
    任何處分，徵諸前揭最高行政法院判例意旨，自非對原告之請求有所准駁，且不
    因該項敘述或說明而生法律上之效果，核非行政處分，原告自不得對之提起訴願
    及行政訴訟。從而，訴願決定從程序上予以駁回，自無不合。原告復對之提起本
    件撤銷訴訟，自非法之所許，應予駁回。
乙、關於原告請求被告楠梓地政事務所核發退職金及損害賠償（利息損失）部分：
一、按訴訟事件不屬行政法院之權限者，行政法院應以裁定駁回之。行政訴訟法第一
    百零七條第一項第一款定有明文。次按行政訴訟法第二條規定：「公法上之爭議
    ，除法律別有規定外，得依本法提起行政訴訟。」乃明示提起行政訴訟，須以公
    法上爭議之事件為限，故行政機關與人民因私權關係發生爭執，則屬於民事訴訟
    範圍，應向普通法院訴請裁判，非屬行政爭訟範圍。又行政訴訟法第八條第一項
    規定：「人民與中央或地方機關間，因公法上原因發生財產上之給付或請求作成
    行政處分以外之其他非財產上之給付，得提起給付訴訟。因公法上契約發生之給
    付，亦同。」上開規定雖有一般給付訴訟之訴訟類型，但該法律規定提起給付訴
    訟，須係人民與行政機關間因公法上之原因或公法契約發生之財產上或非財產上
    之給付，始得為之；若係因私法關係所生之給付，則非屬行政法院權限之事件甚
    明。而在行政機關服務之人員有具有公法上職務關係之公務員，有係依契約僱用
    之聘僱人員，或僅基於私法之勞動關係而工作，並無參與機關組織運作權限，而
    擔任屬體力勞動性質之技工、工友（吳庚著行政法之理論與實用增訂六版第二０
    二頁、陳敏著行政法總論第三版第一０一一頁參照）。故關於行政機關依據事務
    管理規則僱用之工友、技工，實務上向認其與僱用機關間係發生私法上之僱傭關
    係（最高行政法院九十年度裁字第八四二號裁定參照）。而適用勞動基準法之約
    僱聘人員，其勞動條件及勞動契約則受勞動基準法相關規定之保障，故因勞動關
    係與僱用機關發生爭執，即屬私權爭議事項，並非行政法院權限之事件，最高行
    政法院（改制前行政法院）六十年度判字一八二號、台北高等行政法院八十九年
    度訴字第一二六五號、本院九十一年度訴字第一九六號判決均採相同見解。
二、經查，原告於七十八年三月一日起於測量大隊為臨時僱工，同年十一月十四日調
    任同單位擔任約僱測量員，復於八十一年十二月五日轉調被告所屬地政處楠梓地
    政事務所擔任測量助理，業經兩造陳明在卷，並有高雄市土地測量大隊離職證明
    書、原告勞工保險卡附於原處分卷可稽，自堪認定。觀諸原告之勞工保險卡記載
    原告自七十八年三月一日以投保單位高雄市土地測量大隊入保，八十一年十二月
    五日以被告高雄市政府地政處楠梓地政事務所為投保單位入保，是原告分別任約
    僱測量員及測量助理期間，與僱用機關之關係均適用勞動基準法，至為明確。又
    原告於七十八年三月一日起擔任臨時僱工，亦無參與機關組織運作權限，又屬臨
    時聘用人員，亦屬私法僱用。則依前揭說明，其與被告高雄市政府所屬地政處土
    地測量大隊及被告楠梓地政事務所間均係發生私法上之僱傭關係，並非公法關係
    。從而，原告聲明請求被告楠梓地政事務所核發退職金及損害賠償（利息損失）
    乙節，應係本於原告與被告楠梓地政事務所間私法上之僱傭關係而生之事項，並
    非本於公法上之原因或公法契約所生之財產上給付請求，即屬私法爭議事項，原
    告對之如有爭執，應循民事訴訟途徑程序訴請裁判。是以，原告就該部分不屬本
    院權限之事項，提起本件行政訴訟，請求被告楠梓地政事務所核發退職金及損害
    賠償，自難謂為合法，應予駁回。
丙、綜上所述，被告高雄市政府九十二年十一月二十四日高市府勞二字第０九二００
    六二七二二號函，核非行政處分，原告訴請撤銷，於法即有未合。訴願決定以該
    函非屬行政處分，而為不予受理之決定，即無違誤。另原告訴請被告楠梓地政事
    務所核發退職金及損害賠償（利息損失）部分，則屬私權爭執，原告向本院提起
    行政訴訟而予爭執，難認適法。揆諸前開說明，原告提起本件訴訟，均非合法，
    應予駁回。
丁、依行政訴訟法第一百零七條第一項第一款、第十款、第一百零四條、民事訴訟法
    第九十五條、第七十八條，裁定如主文。
中　　　華　　　民　　　國    九十三　　年　    十一　　月　　二十九　　日
                              高雄高等行政法院第二庭
                                          審判長法官  呂佳徵
                                          法      官  林勇奮
                                          法      官  蘇秋津
右為正本係照原本作成。
如不服本裁定，應於裁定送達後十日內以書狀敘明理由，經本院向最高行政法院提出
抗告（須按對造人數附具繕本）；並應預繳送達用掛號郵票六份（每份三十四元）。
中　　　華　　　民　　　國    九十三　　年　    十一　　月　　二十九　　日
                                          法院書記官  陳嬿如
